【裁判字號】    90,交易,53
【裁判日期】    900803
【裁判案由】    業務過失傷害
【裁判全文】
臺灣花蓮地方法院刑事判決                            九十年度交易字第五三號
    公  訴  人  臺灣花蓮地方法院檢察署檢察官
    被      告  趙展毅原名：.
右列被告因業務過失傷害案件，經檢察官提起公訴（九十年度偵字第二七二號），本
院判決如左︰
    主  文
趙展毅從事業務之人，因業務上之過失傷害人致重傷，處有期徒刑肆月，如易科罰金
，以參佰元折算壹日。
    事  實
一、趙展毅（原名：乙○○）係設於台南縣永康市○○路五０五巷六之二號「昌鋒工
    程有限公司」（以下簡稱：昌鋒公司）之技術員，負責有線電視電纜線架設工程
    業務，為從事業務之人。於民國（下同）八十九年六月十一日上午十時許，趙展
    毅與趙敔敦、蔡銀瑞、吳柏廉（以上三人另經不起訴處分確定）共四人，經昌鋒
    公司負責人鄭俊傑（另經不起訴處分確定）之指派，至花蓮縣吉安鄉○○○街與
    該街巷道之交叉路口，承作洄瀾有線電視公司（以下簡稱：洄瀾公司）之電纜線
架設工程，斯時由組長趙敔敦指派趙展毅在道路上負責電纜線盤操作並警戒往來
    行人、車輛通行之安全，趙敔敦則與蔡銀瑞、吳柏廉分別在道路兩端電線桿上負
    責固定電纜線工作，趙展毅本應注意在道路上操作電纜線盤傳遞電纜線應避免電
    纜線垂下絆倒行人或機車騎士導致發生車禍之危險，而依當時情形並無不能注意
    情事，乃竟疏未注意，致其所架設之電纜線自電線桿垂下，橫越馬路，且疏於注
    意警戒來往行人、機車通行之安全，適有甲○○騎乘車號ＨＤＵ－一八六號機車
    經過該處時，因無人警戒恰為垂下之電纜線勾住頸部而人車倒地，致使甲○○受
    有頸椎第三、四、五節椎骨炎、合併神經壓迫、腰椎骨第五節椎關節斷裂、聲帶
    麻痺、沙啞、吞嚥困難等對身體健康重大難治之傷害（甲○○因此傷害經鑑定為
    輕度肢體障礙）。
二、案經甲○○訴由臺灣花蓮地方法院檢察署檢察官偵查起訴。
    理  由
一、右揭因電纜線垂下導致甲○○騎機車經過頸部被勾住而人車倒地受傷之事實，業
    據被告趙展毅迭於偵查及本院審理時坦承不諱，核與被害人甲○○指訴之被害情
    節及同案被告趙敔敦、蔡銀瑞、吳柏廉所供述事實相符，且有行政院衛生署花蓮
    醫院診斷證明書、財團法人佛教慈濟綜合醫院診斷證明書、秀傳紀念醫院診斷證
    明書共七份（以上均為影本）附卷可稽。而被害人甲○○因本件車禍傷害經鑑定
    後認屬輕度肢障，領有殘障手冊一份（附於本院卷第二十六頁），已無法自立行
    走，且其頸部及腰部所受之傷害，已達於難治之傷害，亦有秀傳紀念醫院函文一
    紙附於本院卷第五六頁可稽，應屬對身體健康重大不治及難治之傷害，為重傷害
    無疑。又被告趙展毅係負責有線電視電纜線架設工程業務，為從事業務之人，其
    於案發當時奉派在道路上負責電纜線盤操作並警戒往來行人、車輛通行之安全，
    本應注意在道路上操作電纜線盤傳遞電纜線應避免電纜線垂下絆倒行人或機車騎
    士導致發生車禍之危險，而依當時情形並無不能注意情事，乃竟疏未注意，致其
    所架設之電纜線自電線桿垂下，橫越馬路，且疏於注意警戒來往行人、機車通行
    之安全，適有甲○○騎乘機車經過該處時，因無人警戒恰為垂下之電纜線勾住頸
    部而人車倒地，受有上述重傷害，被告趙展毅應負過失責任自明，且被告趙展毅
    之過失行為與被害人甲○○之重傷害結果間有相當因果關係，本件事證明確，被
    告犯行洵堪認定，應予依法論科。
二、核被告所為，係犯刑法第二百八十四條第二項後段之業務過失致重傷罪。公訴人
    認被告係犯同條前段業務過失致傷害罪，尚有未洽，起訴法條應予變更。又查(一)
    按行為後法律有變更者，適用裁判時之法律；但裁判前之法律有利於行為人者，
    適用最有利於行為人之法律，刑法第二條第一項定有明文。且如易服勞役、易科
    罰金等法令之變更，亦有刑法第二條第一項規定之適用（最高法院二十四年七月
    刑庭總會決議、最高法院二十九年度上字第五二五號判例參照）。(二)經查，刑法
    第四十一條業於九十年一月四日修正，同年一月十日經總統公布實施，該條修正
    為：「犯最重本刑為五年以下有期徒刑之罪，而受六月以下有期徒刑或拘役之宣
    告，因身體、教育、職業、家庭之關係或因其他正當事由，執行顯有困難者，得
    以一元以上三元以下折算一日，易科罰金。但確因不執行所宣告之刑，難收矯正
    之效或難以維持法秩序者，不在此限。」「併合處罰之數罪，均有前項情形，其
    應執行之刑逾六月者，亦同」；較諸修正前刑法第四十一條規定：「犯最重本刑
    為三年以下有期徒刑以下之刑之罪，而受六月以下有期徒刑或拘役之宣告，因身
    體、教育、職業或家庭之關係，執行顯有困難者，得以一元以上三元以下折算一
    日，易科罰金」，就易科罰金部分，修正前後之法律對本案被告均無不同，是依
    據前開說明，本案自應適用裁判時即修正後之刑法第四十一條第一項前段規定，
    對被告為易科罰金之諭知。爰審酌被告無前科，此有臺灣高等法院被告全國前案
    紀錄表在卷足憑，其因一時之疏忽導致被害人身心受創嚴重，尚未與被害人達成
    民事和解，賠償被害人所受損害，惟考量其犯罪後已坦然知錯，尚有悔意等一切
    情狀，量處如主文所示之刑，並諭知易科罰金之折算標準。
據上論斷，應依刑事訴訟法第二百二十九條第一項前段，第三百條，刑法第二條第一
項前段、第二百八十四條第二項後段、刑法第四十一條第一項前段，罰金罰鍰提高標
準條例第一條前段、第二條，判決如主文。
本案經檢察官李子春到庭執行職務。
中      華      民      國    九十      年      八      月      三      日
                              臺灣花蓮地方法院刑事庭
                                  法  官  林  國  泰
右正本證明與原本無異。
如對本判決不服，應於送達後十日內，向本院提出上訴狀。（應抄附繕本）告訴人或
被害人如對於本判決不服者，應具備理由請求檢察官上訴，其上訴期間之計算係以檢
察官收受判決正本之日期為準。
                                  法院書記官
中      華      民      國    九十      年      八      月      三      日
附錄本判決論罪之法律條文：
刑法第二百八十四條：
因過失傷害人者，處六月以下有期徒刑、拘役或五百元以下罰金。致重傷者，處一年
以下有期徒刑、拘役或五百元下罰金。
從事業務之人，因業務之過失傷害人者，處一年以下有期徒刑、拘役或一千元以下罰
金。致重傷者，處三年以下有期徒刑、拘役或二千元以下罰金。


司法院資訊處製作；財團法人民間司法改革基金會備份。
